臺灣新北地方法院民事判決
110年度簡上字第279號
上  訴  人  陳品蓉  
視同上訴人  李魁田  
被上訴人    吳苡榛  

上列當事人間請求侵權行為損害賠償事件，上訴人對於中華民國
110年5月18日本院板橋簡易庭109年度板簡字第2611號第一審判
決提起上訴，經本院於111年1月18日言詞辯論終結，判決如下：
    主      文
原判決關於命上訴人、視同上訴人連帶給付超過新臺幣壹拾萬元
本息部分，及該部分假執行之宣告，暨訴訟費用之裁判（除確定
部分外）均廢棄。
上開廢棄部分，被上訴人在第一審之訴及其假執行之聲請均駁回
。
其餘上訴駁回。
第一審（除確定部分外）、第二審訴訟費用，由上訴人、視同上
訴人連帶負擔三分之一，餘由被上訴人負擔。
    事實及理由
壹、程序方面：
　　按債權人以各連帶債務人為共同被告提起給付之訴，共同被
    告中之一人對於第一審命其連帶給付之判決提起上訴者，倘
    其提出非基於其個人關係之抗辯為有理由，其訴訟標的對於
    共同被告之各人即屬必須合一確定，依民事訴訟法第56條第
    1項第1款規定，其上訴之效力及於未提起上訴之其他共同被
    告（最高法院86年度台上字第3524號裁定意旨參照）。本件
    被上訴人於原審以乙○○、上訴人丁○○（下均逕稱姓名）為共
    同被告，訴請連帶賠償其損害，經原審命乙○○、丁○○連帶給
    付被上訴人新臺幣（下同）30萬元本息。丁○○以否認有與乙○○共同為侵害被上訴人配偶權之行為為由，對原判決敗訴部
    分提起上訴，核屬非基於其個人關係之抗辯，且經本院審理
    結果認為一部有理由（詳如後述），則丁○○提起上訴之效力
    應及於未提起上訴之乙○○，爰將之併列為視同上訴人。
貳、實體方面：
一、被上訴人（下逕稱其姓名甲○○）主張：甲○○與乙○○為夫妻，
    並與丁○○為私交十幾年之好友。詎乙○○與丁○○竟於民國（下
    同）105至108年間，相約在汽車旅館為性行為，次數近達10
    0次。嗣甲○○於108年8月間懷疑乙○○、丁○○過從甚密，且偶
    然發現乙○○於108年9月18日向公司請假卻未告知伊，經查閱
    乙○○平日所使用之汽車行車紀錄器（裝載於車號0000-00號
    自用小客車，下稱系爭車輛），聽到該兩人對話提及甫開房
    間號碼803，再向乙○○質問緣由，乙○○因覺事跡敗露無法隱
    瞞，才坦承上情。乙○○為甲○○之配偶，而丁○○明知乙○○為有
    配偶之人，二人猶為性行為，期間長達2年多、次數近達100
    次；伊因其等行為飽受憂鬱、消化不良、失眠之苦，長期處
    於焦慮狀態，除須持續就醫外，尚須服用助眠食品以及芳療
    輔助始得以入睡，甚至精神恍惚，不慎跌倒造成腿部骨折及
    擦挫傷，可見乙○○、丁○○所為已使甲○○身心蒙受極大痛苦，
    實屬共同故意不法侵害甲○○基於婚姻關係而享有之身分法益
    且情節重大，爰依侵權行為之法律關係，求為命乙○○、丁○○
    連帶給付30萬元，及加付自起訴狀繕本送達翌日起算法定遲
    延利息之判決（超過上開請求部分，經原審判決被上訴人敗
    訴確定，未據其聲明不服，不在本院審理範圍）。
二、丁○○辯稱：甲○○、乙○○多年來在丁○○所護持主持之佛堂禪修
    ，丁○○與乙○○間純係信仰關係而往來，並無任何逾越普通朋
    友間一般社交行為之分際；至108年9月18日系爭車輛行車紀
    錄器所錄得之「住803」，僅係丁○○與乙○○討論簽注、簽牌
    之事。實則，甲○○、乙○○係故意設局欲訛詐丁○○，倘丁○○欲
    與乙○○不軌，又豈會相識近20年後才發生？另甲○○所稱飽受
    憂慮、焦慮、精神恍惚、不慎跌倒等，原因另他，亦均與丁○○無關等語，資為抗辯。
三、乙○○則稱：確於105年至108年間，多次利用上班時間或請假
    與丁○○相約至汽車旅館，每次都有為性行為，次數達上百次
    ；系爭車輛行車紀錄器錄得該次對話前，係與丁○○到新八里
    汽車旅館開房間並為性行為；對於原判決判賠30萬元部分，
    無意見等語。
四、原審判決乙○○、丁○○應連帶給付甲○○30萬元本息，駁回被上
    訴人其餘之請求，丁○○、乙○○就其敗訴部分聲明不服，提起
    上訴，聲明為：㈠原判決關於命乙○○、丁○○連帶給付本息部
    分廢棄。㈡上開廢棄部分，甲○○在第一審之訴及假執行之聲
    請均駁回。甲○○答辯聲明：上訴駁回。
五、經查，甲○○與乙○○於73年1月8日結婚，婚姻關係現仍存續；
    而丁○○與甲○○、乙○○相識多年，且知悉乙○○為有配偶之人等
    情，業據甲○○提出其等戶籍謄本可稽，並為乙○○、丁○○所不
    爭執，是此部分之事實，堪予認定。甲○○另主張乙○○與丁○○
    於105至108年間，相約在汽車旅館為性行為，次數近達100
    次，侵害其基於配偶關係之身分法益且情節重大，依侵權行
    為之法律關係，請求乙○○、丁○○連帶賠償精神慰撫金50萬元
    本息等節，則為丁○○以前揭情詞置辯。是本件之爭點為：㈠
    乙○○、丁○○是否於105年至108年間，為近百次之性行為？㈡
    甲○○依侵權行為之法律關係，請求乙○○、丁○○連帶賠償精神
    慰撫金30萬元本息，有無理由？茲就本院之判斷，悉述如下
    ：
　㈠乙○○、丁○○是否於105年至108年間，為近百次之性行為？
　　⒈甲○○曾以本件起訴事實向臺灣新北地方檢察署（下稱新北
      地檢署）對乙○○、丁○○提起妨害婚姻告訴，經新北地檢署
      函詢新八里汽車旅館，據函覆檢附住房紀錄表顯示：系爭
      車輛曾於108年9月18日登記入住803號房，下午1時49分許
      進房、3時55分許退房乙節明確（影印附於簡上卷第115至
      119頁）；再經本院勘驗系爭車輛行車紀錄器檔案，勘驗
      結果亦顯示乙○○與丁○○於108年9月18日下午4時21分許共
      乘該車，期間二人對話提及：「（乙○○：好不然妳去簽一
      下，哈哈）丁○○：啊還有什麼，剛剛我們住哪，803」、
      「（丁○○：阿我們剛剛是不是住803）乙○○：803對，0803
      、1929喔？」等語屬實（見簡上卷第68頁）。
　　⒉本院審酌乙○○、丁○○共乘系爭車輛，與系爭車輛登記入住
      新八里汽車旅館之時間甚為緊接，且乙○○、丁○○斯時對話
      亦提及「剛剛我們住哪」、「剛剛是不是住803」，亦與
      新八里汽車旅館住房紀錄表所記載之「803號房」相符，
      堪認乙○○、丁○○確於108年9月18日下午1時49分許至3時55
      分許，共同入住新八里汽車旅館803號房。丁○○雖辯以「
      住」為簽牌術語，指錢簽注在這裡會中獎等語（見簡上卷
      第52、69頁），然參乙○○、丁○○之前後對話內容（詳如附
      表所示），丁○○顯係以住房房號作為其簽注靈感，其前開
      辯詞，實難憑採。
　　⒊又乙○○於本院審理時復自認稱：我和丁○○最後一次發生性
      行為是在行車紀錄器錄到的那一次，那次也是去汽車旅館
      ，有發生性行為等語明確（見簡上卷第112頁），綜上事
      證調查結果，堪信甲○○主張乙○○、丁○○於108年9月18日為
      性行為之事實為真實。至兩造之友即證人丙○○到庭結證固
      稱：甲○○在108年9月30日米塔颱風當天，曾經打電話來我
      家說丁○○和乙○○間有不正常的男女交往情形，不過我不相
      信；後來在108年10月底道場舉行拜拜儀式時，甲○○問我
      為什麼要查乙○○公司的地址，還說她要告丁○○、乙○○會挺
      她，我覺得甲○○是有計畫的等語（見簡上卷第78至79頁）
      ，然其復證稱：我不清楚甲○○、乙○○、丁○○的私人生活，
      也不常與甲○○、乙○○互動，不知道甲○○、乙○○、丁○○間的
      感情糾紛等語明確（見簡上卷第77至79頁），足見證人丙○○無法證明乙○○、丁○○於108年9月18日至新八里汽車旅館
      為性行為乙情為虛構，是丁○○辯稱甲○○、乙○○係故意設局
      訛詐等語，即不可採。
　　⒋甲○○另主張乙○○、丁○○於105至108年間尚發生大概100次性
      行為乙節，固提出乙○○請假紀錄列表、自白書為證（見原
      審卷第27、29頁），並為乙○○所自認（見簡上卷第111頁
      ）。惟稽乙○○於自白書自陳：於106年2月份開始與丁○○約
      會，利用請假一天或半天外出約會並去汽車旅館，除第1
      、2次未為性行為外，其餘均有等語；然於本院審理時卻
      改稱：於105年至108年間，多次利用上班時間或請假，與
      丁○○相約至汽車旅館，每週1到2次，每次都有為性行為，
      次數達上百次等情（見簡上卷第111頁），就二人交往期
      間、模式，以及發生性行為之次數，均有所不同，則乙○○
      所為此部分事實之自認，仍有疑義，尚難逕採為不利丁○○
      之認定。又前引乙○○請假紀錄列表，則為甲○○自行製作之
      私文書，未有任何客觀資料足以佐實，亦難遽以採信。此
      外，甲○○復未提出其他具體事證以實其說，是其此部分之
      主張，即難憑採。
　㈡甲○○依侵權行為之法律關係，請求乙○○、丁○○連帶賠償精神
    慰撫金30萬元本息，有無理由？
　　⒈按因故意或過失，不法侵害他人之權利者，負損害賠償責
      任。故意以背於善良風俗之方法，加損害於他人者亦同；
      不法侵害他人之身體、健康、名譽、自由、信用、隱私、
      貞操，或不法侵害其他人格法益而情節重大者，被害人雖
      非財產上之損害，亦得請求賠償相當之金額。前開規定，
      於不法侵害他人基於父、母、子、女或配偶關係之身份法
      益而情節重大者，準用之，民法第184條第1項、第195條
      第1項前段、第3項分別定有明文。又婚姻係以夫妻之共同
      生活為其目的，配偶應互相協力保持其共同生活之圓滿安
      全及幸福，而夫妻互守誠實，係為確保其共同生活之圓滿
      安全及幸福之必要條件，故應解為配偶因婚姻契約而互負
      誠實之義務，配偶之一方行為不誠實，破壞共同生活之圓
      滿安全及幸福者，即為違反因婚姻契約之義務而侵害他方
      之權利，是以所謂配偶權，指配偶間因婚姻而成立以互負
      誠實義務為內容之權利。職是，如明知為他人配偶卻故與
      之交往，其互動方式依社會一般觀念，已足以動搖婚姻關
      係所重應協力保持共同生活圓滿安全幸福之忠實目的時，
      不得謂非有以違背善良風俗之方法，加損害於他人之故意
      ，茍配偶確因此受非財產上之損害即精神上痛苦，自亦得
      依法請求賠償。查乙○○、丁○○於108年9月18日至新八里汽
      車旅館為性行為乙節，業經本院認定如前，其等所為足以
      破壞甲○○與乙○○間婚姻生活之圓滿幸福，則甲○○主張乙○○
      、丁○○共同侵害其配偶權且情節重大，依前開侵權行為之
      法律規定，請求乙○○、丁○○連帶賠償非財產上損害，應屬
      有據。
　　⒉又不法侵害他人之身分法益，被害人受有非財產上損害，
      請求加害人賠償相當金額之慰撫金時，法院對於慰撫金之
      量定，應斟酌實際加害情形、所造成之影響、被害人所受
      精神上痛苦之程度、雙方之身分、地位、經濟狀況及其他
      各種情形，以核定相當之數額。茲審酌甲○○於109年度有
      利息所得6867元，名下有不動產2筆（總額630萬6700元）
      ；乙○○於109年度有薪資、股利、利息所得共計285萬421
      元，名下有不動產2筆、汽車1輛、投資1筆（總額622萬48
      00元）；丁○○於109年度有股利所得1萬1738元，名下有投
      資6筆（總額17萬130元），有其等稅務電子閘門財產所得
      調件明細表在卷可參。再考量甲○○與乙○○結褵已逾30年，
      而甲○○所得證明之侵權行為事實為乙○○、丁○○於108年9月
      18日之性行為1次，併佐以兩造身分、經濟能力及社會地
      位等一切情狀，因認甲○○得請求乙○○、丁○○連帶賠償之非
      財產上之損害，以10萬元為允當，逾此範圍則不應准許。
　　⒊末按給付無確定期限者，債務人於債權人得請求給付時，
      經其催告而未為給付，自受催告時起，負遲延責任。其經
      債權人起訴而送達訴狀，或依督促程序送達支付命令，或
      為其他相類之行為者，與催告有同一之效力。遲延之債務
      ，以支付金錢為標的者，債權人得請求依法定利率計算之
      遲延利息。應付利息之債務，其利率未經約定，亦無法律
      可據者，週年利率為5％，民法第229條第2項、第233條第1
      項前段及第203條分別定有明文。本件侵權行為損害賠償
      ，屬於未定期限之金錢債務，依上開規定，甲○○請求乙○○
      、丁○○連帶給付上開應賠償金額自起訴狀繕本送達翌日即
      乙○○部分自109年9月27日、丁○○部分自109年9月16日起算
      (見原審卷第45、47頁)，均至清償日止，按週年利率5％計
      算之利息，核無不當，亦應准許。
六、綜上所述，甲○○依侵權行為之法律關係，請求乙○○、丁○○連
    帶給付10萬元，及乙○○部分自109年9月27日起、丁○○部分自
    109年9月16日起，均至清償日止，按週年利率5％計算之利息
    ，為有理由，應予准許；逾此部分之請求，則無理由，不應
    准許。原審就上開不應准許部分，為乙○○、丁○○敗訴之判決
    ，尚有未洽，上訴意旨指摘原判決此部分不當，求予廢棄改
    判，為有理由，爰由本院予以廢棄改判如主文第1、2項所示
    。至原審就上開應准許部分，判命乙○○、丁○○應連帶如數給
    付，並諭知依職權宣告假執行，核無違誤，上訴意旨指摘原
    判決此部分不當，求予廢棄改判，為無理由，應予駁回。
七、本件事證已臻明確，兩造其餘攻擊防禦方法及所提證據，核
    與判決之結果不生影響，爰不一一論述，附此敘明。
八、據上論結，本件上訴人、視同上訴人之上訴為一部有理由，
    一部無理由，依民事訴訟法第436條之1第3項、第450條、第
    449條第1項、第79條，判決如主文。
中　　華　　民　　國　　111 　年　　2 　　月　　8 　　日
                民事第二庭    審判長法　官　黃若美
　　　　　　　　　
                                    法　官　宋泓璟
　　　　　　　　　　　　　　　　　　　
                                    法　官　楊雅萍
以上正本證明與原本無異。
本判決不得上訴。
中　　華　　民　　國　　111 　年　　2 　　月　　8 　　日
                                    書記官  蘇  泠　　　　　　　　　
附表 畫面右下角顯示起始時間 2019/09/18 16：21：16  丁○○：（台語）好家在，沒撞到兩隻狗，好家在 乙○○：哈哈哈，哈哈哈 丁○○：好 乙○○：（咳嗽聲） 丁○○：（台語）阿就撞兩隻，兩隻一起 乙○○：（台語）撞兩隻狗 丁○○：（台語）阿捏29、19 乙○○：（台語）好不然妳去簽一下，哈哈 丁○○：（台語）啊還有什麼，剛剛我們住哪（住叼），803 乙○○：803阿 丁○○：0803、1929 乙○○：1929哦 丁○○：（台語）阿一隻狗兩隻狗阿 乙○○：（台語）好啊，那妳簽啊 乙○○：（台語）妳會記得嗎？0803喔 丁○○：（台語）阿我們剛剛是不是住803 乙○○：803對，0803、1929喔？ 丁○○：（台語）阿一隻狗兩隻狗阿 乙○○：（台語）好、好 丁○○：（台語）看有沒有簽完，問十八王公 乙○○：哈哈哈